【裁判字號】    91,自,799
【裁判日期】    920829
【裁判案由】    偽造有價證券
【裁判全文】
臺灣臺中地方法院刑事判決                          九十一年度自字第七九九號
    自  訴  人  甲○○
    被      告  丙○○
    指定辯護人  本院公設辯護人  丁○○
右列被告因偽造有價證券案件，經自訴人提起自訴，本院判決如左：
    主  文
丙○○無罪。
    理  由
一、自訴意旨略以：被告丙○○持有之發票日為八十六年十月三十日、面額七十六萬
    元、到期日為八十九年十月三十日、票據號碼為一０九一九八號本票一紙，於九
    十一年七月間向本院聲請准許強制執行，本院於九十一年七月三日以九十一年度
    票字第一四二一三號民事裁定准予強制執行，另被告持有之發票日為八十六年十
    月三十日、面額六十二萬五千元、到期日為九十一年十月三十日、票據號碼為一
    ０九二００號本票一紙，向本院聲請准許強制執行，本院以九十一年度票字第一
    四二三四號民事裁定准予強制執行但該本票並非自訴人甲○○所簽發，實為被告
    在自訴人當時位於臺中市○○○街四十一號四樓所偽造簽發。因認被告丙○○涉
    犯刑法第二百零一條第一項之偽造有價證券罪嫌云云。
二、按犯罪事實應依證據認定之，無證據不得推定其犯罪事實，刑事訴訟法第一百五
    十四條定有明文。次按所謂認定犯罪事實之證據，係指足以認定被告確有犯罪行
    為之積極證據而言，該項證據自須適合於被告犯罪事實之認定，始得採為斷罪之
    資料；又事實之認定，應憑證據，如未能發現相當確實證據，或證據不足以證明
    ，自不能以推測或擬制之方法，以為裁判之基礎，最高法院二十九年上字第三一
    ０五號、四十年臺上字第八六號判例著有明文。再按告訴人之告訴，係以被告受
    刑事訴追為目的，是其陳述是否與事實相符，自應調查其他證據以資審認；又事
    實審法院對於證據之取捨，依法雖有自由判斷之權，然積極證據不足證明犯罪事
    實時，被告之抗辯或反證縱屬虛偽，仍不能以此資為積極證據應予採信之理由，
    最高法院亦著有五十二年臺上字第一三００號及三十年上字第四八二號判例可資
    參照。又按認定犯罪事實所憑之證據，無論係直接證據或間接證據，其為訴訟上
    之證明，須於通常一般之人均不致有所懷疑，而得確信其為真實之程度者，始得
    據為有罪之認定，倘其證明尚未達到此一程度，而有合理之懷疑存在，復無其他
    調查途徑可尋，法院即應為無罪之判決，最高法院七十六年臺上字第四九八六號
    著有判例。
三、自訴人認被告涉有上開偽造有價證券罪嫌，係以本院九十一年度票字第一四二一
    三號民事裁定、本票二紙，為其主要依據。訊據被告堅決否認有上開之行為，辯
    稱：自訴人與伊有金錢往來，該張本票是甲○○於八十六年十月間伊二人分手前
    ，在遼陽一街四十一號四樓交給伊的，當時伊二人同居在該處，該張本票是張碧
    霞交給伊做擔保的，伊雖沒有親眼看到她簽名，但上面的印章是甲○○的印章，
    本票上的筆跡也是甲○○的，伊二人分手之後甲○○就已經將家中鑰匙換過，所
    以伊無法進入她遼陽一街的住所，不可能盜用她的印章，偽造有價證券等語。
四、經查：
（一）自訴人於本院九十一年十月二十四審理時陳稱：「該二張本票上的印章是我的
      印章，我與丙○○分開之後他還有我家的鑰匙，我的印章後來有遺失我懷疑是
      丙○○偷的，並盜蓋在本票上。」云云。然證人陳依坤於本院九十一年十二月
      三日審理時具結證稱：「（與被告丙○○如何認識？）八十五年間，丙○○承
      包裝潢工程，我是他的油漆下包，八十七年之後就沒有這樣的業務關係。」、
      「（是否居住臺中過？）八十五年至八十七年間我居住臺中縣潭子鄉，當時丙
      ○○住在臺中市○○○○街三十號九樓。」、「（為何去甲○○家借吸塵器？
      ）當時我在丙○○居所，剛好地板裝飾之玻璃破掉，丙○○拜託我去跟甲○○
      住處借吸塵器，我就騎機車過去借，地點是丙○○跟我說的，我到甲○○家後
      ，透過對講機跟她聯絡，甲○○就跟他兒子拿吸塵器下來給我，我再將吸塵器
      拿回去給丙○○。」、「（為何丙○○自己不去拿？）因丙○○當時脖子受傷
      ，行動不方便。」、「（是否知道丙○○當時有甲○○家的鑰匙？）在跟甲○
      ○借吸塵器之前，丙○○有跟我提到甲○○住處的鑰匙都被甲○○拿回去了。
      」、「（當時是否知道丙○○與甲○○的關係？）他們當時是同居關係，因故
      感情不好，所以分開了。」等語。被告對證人陳依坤之證詞沒有意見，而自訴
      人亦承認被告確實有叫一位朋友來向其借吸塵器，被告並有事先打電話告知等
      情，是以證人陳依坤之證詞，當可採信。而依證人陳依坤之證言，被告在當時
      並無自訴人住處之鑰匙，故自訴人所稱：被告有其之鑰匙云云，即與事實不符
      ，是本案並無任何證據可資證明被告有竊取自訴人印章之行為，自訴人上開陳
      述僅屬推測之詞。
（二）本院蒐集自訴人之平日筆跡連同前揭二張本票，送請國防部憲兵司令部刑事鑑
      識中心鑑定，結果認為：送鑑之筆跡與上開七十二萬元之本票上「甲○○」簽
      名字跡之書寫個性、慣性及特徵均不相符，至於六十二萬五千元之本票上書寫
      之字跡有暈染情形，無法進行特徵比對等情，有該鑑識中心九十二年一月十七
      日（九二）鑑字第００七二六號鑑驗通知書存卷可稽，可知上開二張本票之筆
      跡並無自訴人之筆跡。本院再蒐集被告之平日筆跡連同上開二張本票送請該刑
      事鑑識中心鑑定，結果因六十二萬五千元之本票上書寫之字跡有暈染情形，且
      簽名字跡不足，樣本字跡超過五年，而無法進行特徵比對等情，有該鑑識中心
      九十二年三月十四日（九二）鑑字第０三五四六號、九十二年七月二十二日（
      九二）鑑字第一０００二號鑑驗通知書二分在卷可證，是依上開鑑定結果，亦
      無法證明被告有偽簽自訴人簽名而偽造有價證券之行為。又自訴人陳稱：伊是
      於九十一年七月間收到法院之民事裁定，才回家找印章，才發現印章不見了，
      伊有到派出所報案云云，然自訴人主張其於八十六年間即遺失，至九十一年間
      才發現，如此重要之印章卻遲至五年後才發現遺失，其間均未使用及發覺，此
      顯與常情有違。自訴人亦承認上開二張本票上之印文為真正，但其並無法舉證
      證明被告有盜用印章之行為，再參酌上開後二份之鑑定報告，應認該二張本票
      並非被告所偽造。
（三）被告另辯稱：因之前伊跟她同居，她在簽賭大家樂，簽賭的錢都是伊在幫她付
      的，所以才會簽發本案之二張本票等語。證人乙○○於本院九十一年十一月十
      二日審理時具結證稱：「（與丙○○如何認識？）我與丙○○是十幾年的朋友
      ，後來丙○○與甲○○同居時我也認識甲○○。」、「（七十九年間你從事何
      職？）七十九年間我在市場賣菜，當時流行大家樂，我有在幫人家簽賭大家樂
      ，我跟賭客收集牌號字再去向組頭簽賭，我現在報社派報及送報。」、「（丙
      ○○與甲○○是否跟你簽賭過？）她們二人都有，但都是丙○○來找我簽號，
      他有跟我說哪幾組簽號是他的，哪幾組簽號是甲○○的。」、「（他們簽賭是
      否有贏？）他們簽賭大部分都輸，但輸多少錢我忘記了。」、「（輸的錢是否
      有清償？）都有清償，還的時候我都是找丙○○一起結算的，沒有區分是甲○
      ○的或丙○○的。」、「（甲○○是否有跟你簽賭過？）沒有。」、「我收牌
      時他們都已將牌寫好，我去的時候有時甲○○會在場，但都是丙○○跟我簽的
      。」等語。被告乙○○之證詞雖無法證明自訴人有簽賭六合彩之行為，但可證
      明被告簽賭時，自訴人亦曾在場，並知曉此事，被告上開辯解並非空穴來風。
      惟無論如何，依舉證分配之法則，自訴人應盡舉證義務，其之舉證若無法使本
      院產生無合理懷疑之確信心證時，被告並不負任何之舉證負擔，不論其之抗辯
      或反證縱屬虛偽，亦不因此反證其之犯行成立。本案自訴人既無法盡其舉證義
      務，本院復無其他調查途徑可尋，依前揭最高法院判例意旨，即應作有利於被
      告之認定。
五、綜上所述，被告前揭辯詞，洵非虛詞。此外，本院復查無其他積極證據足資證明
    被告涉有偽造有價證券之犯行，既不能證明被告犯罪，揆諸上揭刑事訴訟法之規
    定，依法應予諭知無罪。
據上論斷，應依刑事訴訟法第三百四十三條、第三百零一條第一項，判決如主文。
中      華      民      國      九十二      年    八    月    二十九    日
                                臺灣臺中地方法院刑事第四庭
                                        法  官      楊  真  明
右正本證明與原本無異。
如不服本判決，應於送達後十日內向本院提出上訴狀（須附繕本），上訴於臺灣高等
法院臺中分院。
                                        書記官
中      華      民      國      九十二      年    八    月    二十九    日


司法院資訊處製作；財團法人民間司法改革基金會備份。
